# 关于母公司从子公司收购孙公司的账务处理

提问人：xxq168 时间：2016-11-11 02:26:25
各位大师，我想请教下，C是A的全资子公司，A将C全部股权（1.6亿）作为出资与另一公司设立了B公司，A对B持有58%股权，长投按1.6亿挂账，但B对A实收资本为2.3亿。C由子公司变成了孙公司，B对C长投按2.3亿核算。现在A公司以2.4亿从B公司购回C公司的100%股权，C公司从孙公司变回了子公司，那么A公司、B公司、C公司单体报表以及A公司合并报表该如何做账务处理，收回C公司全部股权前后对合并报表的影响如何?求解，谢谢！

回答人：chenyiwei
为何A先将C投入B，再从B买回？这两次股权交易是否为一揽子交易？为何两次交易的作价有差异？两次交易中对B股权的作价能否认定为代表了B公司股权于各自交易日的公允价值？

提问人：xxq168 时间：2016-11-13 17:46:43
陈版主你好，是这样的，A用C与另一方设立B公司时，由于C的评估价才1.6亿，但与另一方已商量好，A对B持股58%，故工商登记的实收A2.3亿，现在A用2.3亿将C购回，有点类似于变更对B的出资方式的意思。这种情况该如何账务处理呢，可否认为是母公司从子公司购入孙公司的少数股东权益？

回答人：chenyiwei
依据你补充的背景信息，并假设B对C持股期间没有真正享受过C的股东权益和收益，则： A以2.3亿元从B购回C的股权，恢复到本次出资前的原状：借：长期股权投资——B 0.7亿元，借：长期股权投资——C 1.6亿元，贷：银行存款 2.3亿元 B的账务处理：借：银行存款 2.3亿元，贷：长期股权投资——B 2.3亿元 A的合并报表层面，因该事项属于内部交易，其影响被完全抵销，不做账务处理。

提问人：xxq168 时间：2016-11-14 13:01:37
版主你好，B对C持股期间应该说有享受过C的股东权益和收益，我们假设B的另一股东是D，他对B的持股比例是42%，A对B的持股比例是58%，B对C是100%，在B持有C期间，A和D对B都享有利润分配，间接对C也是一样的。版主提出 恢复到出资前的原状，增加对B的长投资本0.7亿元，这样操作的会计准则依据在哪里呢，另外在收购C的合同方面应该怎么明确才能为这笔账务处理提供 会计支撑，谢谢。

回答人：chenyiwei
按照你上面的说明，该回购实际上是补足A对B的出资不足的差额，所以补差部分增加A对B的长期股权投资成本。在收购C的合同中应在“鉴于”部分明确说明该安排的目的，并且有证据表明当初将C的股权作价2.3亿是不公允的。

提问人：xxq168 时间：2016-11-15 16:17:53
版主你好，如果本次用2.3亿收购回C公司，C公司的净资产是 2 亿，那么A单体报表该对B和C怎么出账，长投分别确认多少，如果B在此前的基础上增加0.7亿，即2.3亿，那这次对C 呢?

回答人：chenyiwei
A的单户报表中按最初对C的投资成本计量所收回的对C的投资。差额部分调整对B的投资成本。

提问人：xxq168 时间：2016-11-15 23:30:36
对C不是按C的净资产账面价值入账吗，同一控制企业合并

回答人：chenyiwei
A原本就控制C，在整个交易过程中A没有丧失过对C的控制权，因此不是企业合并交易，只是控制的形式发生了变化，由直接控制到间接控制再到直接控制。

提问人：xxq168 时间：2016-11-16 10:14:37
版主的意思是，A单体报表对B的长投调增到2.3亿，差额1.6亿作为对C的长投入账，但是C的净资产有 2 亿，这差额0.4亿怎么去理解呢。

回答人：chenyiwei
该差额在A的个别报表层面无需特殊处理。